臺灣高等法院刑事判決　　　　　　　　　　　　　九十二年度交上易字第二六一號
　　上　訴　人
　　即　被　告　甲○○
　　選任辯護人　周欣穎律師
　　　　　　　　許文彬律師
　　　　　　　　蔡行志律師
右上訴人因過失致死案件，不服臺灣臺北地方法院九十二年度交易字第九號，中華民
國九十二年五月八日第一審判決（起訴案號：臺灣臺北地方法院檢察署九十一年度偵
字第二五九四八號），提起上訴，本院判決如左：
    主  文
原判決撤銷。
甲○○因過失致人於死，處有期徒刑陸月，如易科罰金，以參佰元折算壹日。
    事　實
一、甲○○於民國九十一年十二月十六日晚間八時四十分許，騎乘車號ＡＱＲ－七三
    九號重型機車，沿台北市○○路○○道西往東行駛，行經信義路、金山南路交岔
    路口前停等紅燈，本應注意該路口東側有行人穿越道，而汽（機）車行近行人穿
    越道前，應減速慢行，遇有行人穿越時，無論有無交通警察指揮或號誌指示，均
    應暫停讓行人先行通過，而依當時天候晴、夜間有照明、市區○○道路○路面乾
    燥、無缺陷、無障礙物、視距良好等情，並無不能注意情事，其於綠燈起步後續
    向東行駛，行近該路口東側之行人穿越道前，即發現有群行人自停靠於慢車道南
    側之公車專用道上公車下車後，貿然闖越紅燈自該行人穿越道由南往北穿越道路
    ，甲○○見狀竟未暫停禮讓該群行人先行通過，僅減速靠右續向前行，不慎撞擊
    步行在前開人群最後方之蘇家瑩（八十二年三月二十九日生）身體左側，致蘇家
    瑩倒地受有頭部外傷致顱內出血之傷害，經送醫急救後仍因傷重延至九十一年十
    二月十八日一時五十三分不治死亡。甲○○於肇事後未行離去，於有偵查犯罪權
    限機關之警員前往蘇家瑩就醫之醫院處理，未發現犯罪人之前，當場承認為肇事
    人，自首接受裁判。
二、案經蘇家瑩之母丙○○訴由臺北市政府警察局中正第一分局報請臺灣臺北地方法
    院檢察署檢察官偵查起訴。
    理      由
一、訊據被告甲○○對於右揭時、地騎乘機車撞及被害人蘇家瑩，致蘇家瑩倒地受傷
    ，經送醫急救後不治死亡之事實直承不諱，並有道路交通事故調查表、現場相片
    、道路交通事故調談話記錄附卷可稽。被害人因本件車禍導致頭部外傷、顱內出
    血不治死亡之事實，亦據臺灣台北地方法院檢察署檢察官督同檢驗員相驗屬實，
    製有勘驗筆錄、相驗屍體證明書及驗斷書在偵查卷足憑，並經本院函請法務部法
    醫研究所鑑定鑑定屬實，有該所九十二年十二月二十三日法醫理字第０９２００
    ０３５５８號函及國立台灣大學醫學院附設醫院病歷表可按。
二、被告雖矢口否認有過失致人於死犯行，辯稱：當日伊先確認金山南路雙向均為紅
    燈方起步行駛，行至路口中央發現有群行人在路口東側之行人穿越道闖紅燈穿越
    道路，伊在該行人穿越道前方一公尺處即將車完全煞停，俟前方沒有行人通行方
    再起步行駛，甫通過行人穿越道蘇家瑩即自公車專用道之公車停靠處衝出，當時
    蘇家瑩並未行走於行人穿越道上，本件事故係蘇家瑩擅闖紅燈所致，伊並無過失
    ，至其於警訊時之供述係因車禍發生之後，精神狀況不佳，又擔心葉童之傷勢，
    所陳述之發車禍發生經過事實不符云云。查：
    （一）本件事發前，被害人蘇家瑩尾隨其母丙○○，自停靠於信義路、金山南路
          口公車專用道之公車下車後，與其他行人自該路口東側之行人穿越道穿越
          道路，業據丙○○迭於警詢、偵查及本院審理時證述明確。且被告於事發
          後亦向到場處理事故之警員坦承：當日伊遵照號誌指示，騎乘機車行近前
          開交岔路口東側之行人穿越道前，即見到一群行人在該行人穿越道上闖越
          紅燈穿越道路，斯時蘇家瑩步行在該群行人之最後方，此觀之交通事故談
          話紀錄表上明確記載：「我騎車沿信義路北側慢車道西向東行駛，行經金
          山南路口遇紅燈暫停，見號誌綠燈起步進入路口往東直行，此時我已看到
          前方公車站牌區有一群行人穿越信義路慢車道，那群人均步行在行人穿越
          道上，我車放慢速度並向右行駛，靠近行人穿越道時，仍是有行人陸續進
          入行人穿越道，當時是一位小女生步行在最後方，且未注意我車的方向，
          此時我與該小女生相距僅約一至二部機車長的距離，我緊急煞停但前車頭
          仍撞及該小女生左側身體而肇事」等語即明（偵卷第九頁參照）。被告並
          稱此份談話紀錄表所載，與伊當日陳述內容相符，且伊係看完筆錄後方在
          其上簽名（見原審卷第四０頁；本院卷五四頁）。又證人即製作交通事故
          調查表之警員乙○○於本院審理時證稱：被告當時看起來很緊張，沒有神
          智不清及精神耗弱之情形，在一問一答的過程，都回答的很清楚，答話都
          有切中問題等語（見本院九十年九月二十二日準備程序筆錄第三頁、第五
          頁）；證人即製作警訊筆錄之警員丁○○則證稱：筆錄內容是一問一答，
          被告答話很清楚，沒有神情恍忽及神智不清的現象等語（見上述準備程序
          筆錄第四頁）。從而可知被告於警訊時所為之談話記錄及警訊筆錄記載之
          內容，應屬被告意思健全情況下所為之陳述無誤。足見被告於事發前即已
          發現蘇家瑩行走於行人穿越道上，闖越紅燈違規穿越道路之動態，且伊於
          行近該行人穿越道前，並未暫停禮讓行人先行通過，而僅減速靠右行駛等
          情，均堪認定。被告於原審及本院審理時改以前開情詞置辯，諉稱其於通
　　　　　過行人穿越道前有停車讓行人先行通過再啟動機車前行，是被害人突然衝
　　　　　出導致事故云云，要屬避重就輕圖卸之詞，其不足以採信至明。至證人丙
  　　　　○○與被告雖一致陳稱當日蘇家瑩遭撞擊倒地之位置並非在前開行人穿越
　　　　　道上，而係在行人穿越道前方，但離行人穿越道很近等語（見原審卷第三
　　　　　七頁、第四三頁），然徵以告訴人丙○○於本院審理時亦證稱：葉童倒地
  　　　　之姿勢是仰臥，但頭是右側歪的，腳是弓著，腳在離斑馬線上有一塊磚約
　　　　　三十公分之距離，如果腳伸直，可能就是在斑馬線上，大約是平常走路的
　　　　　一小步等語（見本院卷第二六頁）及被告於警訊時已明確供稱被害人與其
  　　　　他行人均步行於行人穿越道上各情，故被害人倒地位置雖不在行人穿越道
　　　　　上，應係被害人在遭被告騎乘由西向東行駛之機車撞擊後，順勢向東倒地
　　　　　所致，尚難執此認定碰撞發生時，蘇家瑩未行走於行人穿越道上。被告嗣
  　　　　否認被害人行走行人穿越道上，亦屬推諉之詞。辯護意旨雖以：該路段情
　　　　　況，行人下公車後為求便捷，往往直接從公車專用車道站牌坡道路面，不
　　　　　走斑馬線而直接穿越慢車道過街，甚至闖紅燈，並提出行人未依規定步行
　　　　　於行人穿越道之相片數禎為證。然被害人於事故發生時係行走行人穿越道
　　　　　上之事實可以認定，已據前述，上述相片既係與本案無關之行人違規相片
  　　　　，自不足為被告有利之認定。
    （二）又被告於事發後，屢次陳述當日伊在信義路、金山南路交岔路口，依照號
          誌指示沿信義路慢車道由西向東行駛，斯時行走於該路口東側行人穿越道
          上之行人闖越紅燈違規穿越道路。證人丙○○則於警詢時表明：當日其下
          公車後，未注意路口號誌即隨前方人群魚貫自行人穿越道穿越道路（偵卷
          第十二頁交通事故談話紀錄表參照），與被告所言尚無扞格。丙○○雖於
          本院審理時證稱：當日其下公車後自行人穿越道穿越道路，當時其原來搭
          乘之公車在路口停等紅燈等語（見原審卷第四二頁），似指被告闖越紅燈
          。惟觀諸道路交通事故調查報告表，告訴人丙○○與被害人蘇家瑩自公車
          下車後欲至交叉路口東北角處，僅須橫越路寬六點三公尺之信義路慢車道
          ，而被告欲通過前開交岔路口，則須橫越雙向計有六車道、路寬約二十四
          公尺之金山南路，當地又係交通要道，往來車流量不在少數，以該道路狀
          況觀察，應以行人違規闖紅燈橫越道路之可能性較高，且事發之際被告已
          然駕車通過交岔路口，是以被告陳稱事發前伊係依照號誌指示前行，被害
          人蘇家瑩擅自闖越紅燈穿越道路等語，堪予信實。
    （四）辯護意旨又以：被害人患有類血友病，如果蘇童非類血友病患，急救得宜
          ，可以避免死亡，似被害人死亡與本件車禍不具因果關係。查：被害人患
          有類血友病，固有國立臺灣大學醫學院附設醫院病歷表可按，惟其死亡之
          原因，係因車禍導致頭部外傷，顱內出血，除據臺灣台北地方法院檢察署
          檢察官督同檢驗員相驗屬實，有前述勘驗筆錄、相驗屍體證明書及驗斷書
          足稽外，另經本院囑託法務部法醫研究所就本案被害人之死因是否可以排
          除係因遭被告撞擊腦部受傷而導致死亡？或係蘇家瑩之類血友病而導致死
          亡？該所鑑定結果；「‧‧綜合驗斷書記載及病歷摘要分析，死者之死因
          為因車禍遭撞擊倒地，造成頭部後枕部鈍性傷，引發左測額顳葉部硬腦膜
          下腔出血併重度腦腫脹死亡。類血友病第二Ａ型可為死亡之加重因子，‧
          ‧因認死者之死亡與車禍應有因果關係，‧‧」，亦有該所九十二年十二
          月二十三日法醫理字第０９２０００３５５８鑑定函一紙可按，足徵被害
          人本身體質之特殊病灶雖係死亡結果之加重因子，然亦不能中斷本件肇事
          與死亡結果之因果關係，辯護意旨質疑被害人死亡與本件車禍不具相當因
          果關係，自不足採。
    （五）按汽（機）車行近行人穿越道前，應減速慢行，遇有行人穿越時，無論有
          無交通警察指揮或號誌指示，均應暫停讓行人先行通過，道路交通安全規
          則第一百零三條定有明文。被告為已考領駕照之駕駛人，對此實難諉稱不
          知，而依前開道路交通事故調查報告表所載，肇事當日天候晴、夜間有照
          明、視距良好，路況係乾燥、無缺陷、無障礙之柏油路面，並無使伊不能
          注意之情事，詎伊在前揭時、地駕車行近行人穿越道前，已見一群行人在
          行人穿越道上闖越紅燈違規穿越道路之動態，竟未暫停讓該等行人先行通
          過即貿然續往前行，在該行人穿越道上不慎撞及被害人而肇事，其有違反
          前開規定之過失甚明。雖被害人蘇家瑩在行人穿越道上行走，未依號誌指
          示違規闖紅燈穿越道路，對本件事故之肇致同有過失，惟此項被害人之過
          失與被告過失相競合，併為危害發生之原因，依法被告仍難辭其過失之責
          ，又本件肇事經送台北市車輛行車事故鑑定委員會鑑定結果，有關被告騎
          乘機車通過行人穿越道未暫停讓行人通過乙節，亦同此認定，有該會九十
          二年三月十九日北鑑審字第○九二三○○四二八○○號鑑定意見書附卷可
          參。且被告之過失行為與被害人蘇家瑩死亡間，復有相當因果關係，從而
          ，事證明確，被告聲請將本件事故送請台北市交通局覆議即屬不必要，其
          過失致人於死之犯行，可以認定，自應依法論科。
二、核被告所為，係犯刑法第二百七十六條第一項過失致人於死罪。被告行經行人穿
    越道，不依規定讓行人蘇家瑩優先通行，因而致蘇家瑩死亡，依法應負刑事責任
    ，應依道路交通管理處罰條例第八十六條第一項規定加重其刑。又被告於上開犯
    行未為任何有偵查犯罪職權之公務員知悉前，不逃避接受裁判，於警員前往被害
    人就醫之醫院處理時，即當場承認為肇事人，有警製自首調查表在卷可參，應依
    刑法第六十二條前段規定減輕其刑。刑有加重及減輕者，先加後減。原審據以論
    罪科刑，原非無見，惟未及審究被害人本身患有類血友病此一加重死亡之因子，
    對於行為侵害性之評價，即已失衡，明顯影響被告過失行為之可責程度，其刑度
    之酌科難謂允當，被告上訴意旨仍執陳詞否認過失，雖不足採，惟原審判決既有
    上述可議之處，自應由本院予以撤銷改判。爰審酌被告前無任何前案犯罪記錄，
    有正當之工作，素行良好本件駕車肇事過失情節非屬嚴重、被害人闖越紅燈，對
    本件事故發生同有過失、被告於案發後亦數次與被害人家屬連絡洽談賠償事宜，
    只因雙方對於和解金額存有差距，被告又礙於受薪階級，甫出社會工作不久，無
    力一次支付被害人家屬之請求，致未能達成和解，惟被害人家屬已領取新台幣一
    百四十萬元之汽機車強制責任險保險金、及被告犯罪後隨同救護車前往醫院關心
    垂詢被害人健康狀況並向警自首犯行，態度尚佳、另於本院審理時飾詞否認犯行
    等各項情狀，量處如主文所示之刑，併諭知易科罰金之折算標準。
據上論斷，依刑事訴訟法第三百六十九條第一項前段、第三百六十四條、第二百九十
九條第一項前段，道路交通管理處罰條例第八十六條第一項，刑法第二百七十六條第
一項、第六十二條前段、第四十一條第一項前段，罰金罰鍰提高標準條例第一條前段
，判決如主文。
本案經檢察官沈世箴到庭執行職務
中      華      民      國      九十三      年      三     月    十九   日
                             臺灣高等法院交通法庭
                                 審判長法　官  李  文  成
                                       法　官  官  有  明
                                       法　官  江  振  義
右正本證明與原本無異。
不得上訴。
                                       書記官  劉  文  美
中      華      民      國      九十三      年      三     月    二十二   日
附錄本案所犯法條全文
中華民國刑法第二百七十六條
 (過失致死罪)
因過失致人於死者，處二年以下有期徒刑、拘役或二千元以下罰金。
從事業務之人，因業務上之過失犯前項之罪者，處五年以下有期徒刑或拘
役，得併科三千元以下罰金。
